ACORDAO-COMPLETO-2440338

ACÓRDÃO DE RELAÇÃO

ACÓRDÃO DE RELAÇÃO 12743/2020 ATA 41/2020 - SEGUNDA CÂMARA

Acórdão 12743/2020-TCU-Segunda Câmara
	Visto o expediente apresentado por Sônia Donizete Santana da Silva (peça 32) em que solicitou a suspensão do "julgamento" de sua aposentadoria até o pronunciamento final pelo Poder Judiciário nos Processos 1035883-44.2019.4.01.3400 e 1041687-08.2019-4.01.0000, sob o argumento de que decisões proferidas naqueles autos assegurariam a manutenção, na aposentadoria, do pagamento da vantagem denominada "opção" (art. 193 da Lei 8.112/1990) aos servidores do Poder Judiciário e do Ministério Público da União no Distrito Federal.
	Considerando que o ato de aposentadoria da interessada foi considerado ilegal por meio do Acórdão 4413/2020-TCU-Segunda Câmara, de minha relatoria, o qual foi mantido após negativa de provimento ao pedido de reexame, nos termos do Acórdão 10191/2020-TCU-Segunda Câmara, de relatoria do ministro Aroldo Cedraz;
	considerando que a Secretaria de Recursos - Serur e o Ministério Público junto ao Tribunal - MPTCU opinaram pelo não conhecimento do expediente como recurso, mas sim como mera petição;
	considerando que, de fato, a solicitação da interessada não contempla pedido de reforma das deliberações proferidas, situação que leva ao não conhecimento da peça como recurso, por ausência de interesse recursal;
	considerando, por outro lado, que o atendimento do pleito não encontra respaldo na jurisprudência deste Tribunal (Acórdãos 12.068 e 11.571/2020, da 1ª Câmara, de relatoria dos ministros Benjamin Zymler e Walton Alencar Rodrigues, respectivamente, e Acórdão 12531/2020-TCU-Segunda Câmara, de relatoria do ministro Augusto Nardes, por exemplo) , haja vista especialmente que:
	i) esta Corte de Contas não desconstituiu o Acórdão 2076/2005-TCU-Plenário, de relatoria do ministro-substituto Augusto Sherman, sendo que os efeitos daquela deliberação se circunscrevem ao período que antecedeu a promulgação da Emenda Constitucional 20/1998;
	ii) além da citada emenda, que foi base do entendimento contido no Acórdão 1599/2019-TCU-Plenário, de relatoria do ministro Benjamin Zymler, contestado nas ações judiciais, subsistem outros fundamentos para a ilegalidade do pagamento da "opção" em atos de aposentadoria apreciados; e
	iii) a competência de cunho constitucional desta Corte de Contas para exercer a jurisdição, nos processos que lhe são afetos, independe da existência ou não de entendimento firmado mediante acórdão acerca de determinada matéria;
	considerando que, neste caso, a ilegalidade do ato teve por fundamentos, além do Acórdão 1599/2019-TCU-Plenário, a vedação de pagamento de parcela da remuneração sobre a qual não incidiu desconto previdenciário na aposentadoria (Acórdão 5919/2019-TCU-Primeira Câmara, de relatoria do ministro Benjamin Zymler, entre outros) e a inclusão nos proventos da "opção" cumulativamente com a vantagem pessoal derivada de "quintos/décimos", em desacordo com as disposições do art. 193, § 2º, da Lei 8.112/1990 (Acórdão 2988/2018-TCU-Plenário, de minha relatoria) ;
	considerando que, como o ato de aposentadoria da interessada já foi apreciado por este Tribunal, não cabe falar em suspensão do "julgamento";
	considerando que a análise sobre a suspensão do pagamento da parcela impugnada deve ser efetuada no monitoramento das medidas implementadas para cumprir o acórdão original;
os ministros do Tribunal de Contas da União, reunidos em sessão da 2ª Câmara, ACORDAM, por unanimidade, de acordo com os pareceres e com amparo no artigo 157 do Regimento Interno e no artigo 50, § 3º, da Resolução-TCU 259/2014, em:
receber o expediente à peça 31 como mera petição;
indeferir o sobrestamento do processo;
dar ciência desta decisão à interessada; e
enviar os autos à Secretaria de Fiscalização de Pessoal para o monitoramento das medidas adotadas a fim de cumprir o Acórdão 4413/2020-TCU-Segunda Câmara.
1. Processo TC-Processo 030.619/2019-0 (APOSENTADORIA) 
	1.1. Classe: V.
	1.2. Interessada: Sônia Donizete Santana da Silva (CPF XXX.160.971-XX) .
	1.3. Unidade: Tribunal Superior do Trabalho.
	1.4. Relatora: ministra Ana Arraes.
	1.5. Representante do Ministério Público: procurador Sergio Ricardo Costa Caribé.
	1.6. Unidade Técnica: Secretaria de Recursos (Serur) .
	1.7. Representação legal: Marlucio Lustosa Bonfim (OAB-DF 16.619) e outro representando a interessada .
	1.8. Determinações/Recomendações/Orientações: não há.

Segunda Câmara

Tribunal Superior do Trabalho.

Sônia Donizete Santana da Silva (CPF XXX.160.971-XX).

ANA ARRAES

Procurador Sergio Ricardo Costa Caribé.

APOSENTADORIA (APOS)

Secretaria de Recursos (Serur).